臺灣高雄地方法院民事判決　　　　　　100年度簡上字第469號
上　訴　人　劉龍慶
被上訴人　　劉欣宗
上列當事人間請求確認本票債權不存在事件，上訴人對於民國
100年9月15日本院鳳山簡易庭100年度鳳簡字第276號第一審判決
提起上訴，本院於100年12月14日言詞辯論終結，判決如下：
    主  文
上訴駁回。
第二審訴訟費用由上訴人負擔。
    事實及理由
一、上訴人主張：被上訴人持有如附表所示本票2張（下稱系爭
    本票），並經本院民國100年度司票字第1153號裁定准許強
    制執行，惟上訴人係因向被上訴人借款而簽發系爭本票，而
    上訴人與被上訴人間約定利息實屬過高，且被上訴人於交付
    借款時即先預扣利息，又兩造曾約定自96年12月起利息改以
    每月新台幣(下同) 5,000元計算。故上訴人長期清償利息之
    額，實際上業已清償到本金部分11萬元，爰依系爭本票債權
    存否之原因事實提起本訴等語。並於原審聲明：確認被上訴
    人持有系爭本票之票據債權於超過30萬元及如附表所示利息
    起算日起至清償日止按週年利率12％計算之利息部分不存在
    。
二、被上訴人則以：上訴人簽發系爭本票係因：(一)上訴人於96年
    3 月27日向被上訴人借款25萬元，約定其中15萬元利息按週
    年利率36％計算，其餘10萬元利息按週年利率14％計算；(二)
    上訴人又於96年6月14日向被上訴人借款10萬元，約定利息
    按週年利率24％計算；(三)上訴人再於96年10月9日向被上訴
    人借款6萬元，約定利息按週年利率18％計算（下合稱系爭
    借款）。又被上訴人於交付借款時並未預扣利息，且兩造亦
    未約定自96年12月起利息改以每月5,000元計算，而是約定
    上訴人如能在5個月內清償本金完畢，利息則以每月5,000元
    計算，故上訴人至今尚未清償到本金等語，資為抗辯。並於
    原審聲明：駁回上訴人之訴。
三、原審為上訴人敗訴之判決，上訴人不服，提起上訴，於本院
    聲明：（一）原判決廢棄。（二）確認被上訴人持有系爭本
    票之票據債權於超過30萬元及如附表所示利息起算日起至清
    償日止按週年利率12％計算之利息部分不存在。被上訴人則
    聲明：駁回上訴。
四、兩造不爭執事項：
（一）上訴人於96年3月27日向被上訴人借款25萬元，約定其中
      15萬元利息為年利率36％，其餘10萬元利息為年利率24％
      。
（二）上訴人於96年6月14日向被上訴人借款10萬元，約定利息為
      年利率24％。
（三）上訴人於96年10月9日向被上訴人借款6萬元，約定利息為
      年利率18％。
五、本件得心證之理由：
（一）按約定利率超過週年20％者，民法第205條既僅規定債權
      人對於超過部份之利息無請求權，則債務人就超過部分之
      利息任意給付，經債權人受領時，自不得謂係不當得利請
      求返還，最高法院29年上字第1306號判例同此意旨。
（二）查兩造借款及約定利率如上開不爭執事項所示，而上訴人
      自96年4月14日起至同年11月14日止，以將提款卡交付被
      上訴人提領存款之方式，按月清償被上訴人6500元至9400
      元不等之金額，均係基於系爭借款之利息約定所計算出之
      利息金額等事實，有林園郵局客戶歷史交易清單（見原審
      卷第9至18頁參照）為證，且為兩造所不爭執，顯見上訴
      人於上開期間所清償之金額均係作為清償利息部分之用，
      是上訴人就系爭借款關於超過週年利率20％計算之利息部
      分已為任意給付，揆諸前揭判例意旨之相同法理，上訴人
      既不得請求返還，自亦不得主張超過部分即屬清償本金部
      分。從而，上訴人主張其與被上訴人間約定利息實屬過高
      ，故其長期清償利息之金額，實際上業已清償到本金部分
      云云，即非足採。
（三）再查，上訴人固主張被上訴人於交付借款時即先預扣利息
      等詞，惟既不能舉證以實其說，尚難遽採。至上訴人雖又
      主張其與被上訴人曾約定自96年12月起利息改以每月5000
      元計算等詞，惟其所提林園郵局客戶歷史交易清單（見原
      審卷第9至18頁參照）僅能證明上訴人自96年12月14日起
      每月僅清償5000元之事實，尚難遽論兩造間即有契約變更
      之合意，上訴人復又不能提出其他相關證據以實其說，自
      難遽信。
（四）又被上訴人陳稱：自99年5月24日起，系爭借款之利息願
      以年息12％計算等語，上訴人雖主張：我覺得還是太高，
      希望能降低云云，惟被上訴人對於上訴人未支付之利息之
      主張並尚未逾前開法定最高利率之限制，亦難認有何顯失
      公平情事，上訴人自應受雙方契約內容之拘束，尚不得片
      面指摘利息太高，上訴人此部分所辯，亦非可採。
六、綜上所述，上訴人既不能證明其長期清償利息之金額，實際
    上業已清償到本金部分11萬元，則其依系爭本票債權存否之
    原因事實請求確認被上訴人持有系爭本票之票據債權於超過
    30萬元及如附表所示利息起算日起至清償日止按週年利率12
    ％計算之利息部分不存在，即無理由，應予駁回。原審為上
    訴人敗訴之判決，核無不合，上訴意旨猶執前詞指摘原判決
    不當，求予廢棄改判，為無理由，應予駁回。
七、據上論結，本件上訴為無理由，依民事訴訟法第436條之1第
    3 項、第449條第1項、第78條，判決如主文。
中    華    民    國    100    年    12     月    28   日
                   民事鳳山分庭 審判長法  官 楊富強
                                      法  官 吳芝瑛
                                      法  官 張琬如
以上正本係照原本作成。
本判決不得上訴。
中    華    民    國   100    年    12    月    28    日
                                      書記官 劉國偉
附表：
┌──┬────┬─────┬───┬───┬───┐
│編號│票據號碼│金      額│發票日│到期日│利  息│
│    │        │（新臺幣）│      │      │起算日│
├──┼────┼─────┼───┼───┼───┤
│1   │399201  │35萬元    │96年5 │99年5 │99年5 │
│    │        │          │月24日│月14日│月14日│
├──┼────┼─────┼───┼───┼───┤
│2   │108992  │6 萬元    │96年10│99年5 │99年5 │
│    │        │          │月9 日│月14日│月14日│
└──┴────┴─────┴───┴───┴───┘